臺灣宜蘭地方法院刑事判決　　　　　　　 99年度易字第613號
公　訴　人　臺灣宜蘭地方法院檢察署檢察官
被　　　告　李順安
上列被告因賭博案件，經檢察官提起公訴（99年度偵字第36號）
，本院判決如下：
    主  文
李順安共同犯意圖營利聚眾賭博罪，處有期徒刑肆月，如易科罰
金，以新台幣壹仟元折算壹日。扣案如附表一編號一至七所示之
物、附表二編號一至六所示之物均沒收。
    事  實
一、李順安與某真實姓名年籍不詳、綽號「阿達仔」之成年男子
    （下簡稱「阿達仔」）共同基於意圖營利供給賭博場所、聚
    眾賭博之犯意聯絡，自民國92年2月間起至97年10月間止，
    由李順安提供其位在宜蘭縣宜蘭市○○街63之2及之3號住處
    為賭博場所，並以其行動電話0000000000號、市話（03）00
    00000號（連接在前揭63之2號址傳真機1台）及（03）0000
    000號（連接在前揭63之3號址傳真機1台）作為聯繫供賭客
    許秀英、陳家洋（許秀英之子）、林莊阿琴、朱瑞淵等人撥
    打電話、傳真簽注之用，或由賭客親自至其上址簽注，並以
    此方式聚眾在上開場所內賭博，而其等賭博方式為：以台灣
    證券交易所發行之發行量加權股價指數（即台股期貨指數）
    與台股個股指數之漲跌為計算標的，即係以買賣台股期貨指
    數、台股個股為名義，惟實際上並未下單至期貨股票市場，
    亦未經撮合，而係以買空賣空之方式為之，其中台股期貨指
    數係以「口」為單位，一口為指數一點計賭金新台幣（下同
    ）200元，依簽注買入時之台股期貨指數為基準賭漲或賭跌
    ，以賣出或當日收盤時之指數相比較決定輸贏，再以差距之
    點數乘以口數及每口200元決定輸贏金額；台股個股價格則
    係由賭客指定所欲下單之股票名稱及價位，以每張即1000股
    為單位簽注，依簽注買入時之個股價格為基準賭漲或賭跌，
    以賣出或當日收盤時之個股價格相比較決定輸贏，再以差距
    之價格乘以張數即1000股決定輸贏金額，且每筆交易需繳納
    每口400元至600元或交易金額萬分之8不等之「手續費」
    ，經賭客簽注後，由李順安將賭客所簽注買單轉予「阿達仔
    」對賭，並每日結算（平倉）雙方輸贏金額（包含「手續費
    」）後，由李順安以現金或以其設於彰化銀行帳戶（帳號00
    000000000000號）匯款方式，向賭客收取或支付結算後雙方
    輸贏之金額。嗣因台灣宜蘭地方法院檢察署檢察官接獲檢舉
    循線追查，於98年9月21日16時許，分別在李順安位於宜蘭
    市○○街63之2號、63之3號住處執行搜索，各扣得如附表一
    、二所示之物。
二、案經宜蘭縣政府警察局報告台灣宜蘭地方法院檢察署檢察官
    偵查起訴。
    理  由
壹、證據能力部分：
一、按被告以外之人於審判外之言詞或書面陳述，除法律有規定
    者外，不得作為證據，刑事訴訟法第159條第1項定有明文。
    本件關於證人許秀英、朱瑞淵、林莊阿琴於警訊中之指述，
    均係被告以外之人於審判外之言詞陳述，為傳聞證據，且被
    告於本院審理時對此等傳聞供述證據真實性提出爭執，檢察
    官亦未提出此等傳聞供述有何特別可信，應認無證據能力，
    不得採為認定被告有罪之證據，合先敘明。
二、又按被告以外之人於審判外之陳述，雖不符刑事訴訟法第15
    9條之1至之4等四條之規定，而經當事人於審判程序同意作
    為證據，法院審酌該言詞陳述或書面陳述作成時之情況，認
    為適當者，亦得為證據；又當事人、代理人或辯護人於法院
    調查證據時，知有刑事訴訟法第159條第1項不得為證據之情
    形，而未於言詞辯論終結前聲明異議者，視為有前項之同意
    ，同法第159條之5定有明文。立法意旨在於傳聞證據未經當
    事人之反對詰問予以核實，原則上先予排除。惟若當事人已
    放棄反對詰問權，於審判程序中表明同意該等傳聞證據可作
    為證據；或於言詞辯論終結前未聲明異議，基於尊重當事人
    對傳聞證據之處分權，及證據資料愈豐富，愈有助於真實發
    見之理念，且強化言詞辯論主義，使訴訟程序得以順暢進行
    ，上開傳聞證據亦均具有證據能力。查本件下列所引用之被
    告以外之人於審判外之陳述，因公訴人及被告均於本院審理
    時表示無意見，且迄至言詞辯論終結前未再聲明異議，而本
    院審酌上開證據資料製作時之情況，無不當取供及證明力明
    顯過低之瑕疵，且經本院於審判期日依法進行證據之調查、
    辯論，被告於訴訟上之程序權已受保障，故揆諸前開規定，
    認前揭證據資料應有證據能力。
貳、實體部分：
一、訊據被告李順安固坦承有於前揭時、地、方式接收賭客簽注
    ，再轉交賭客簽注之買單予「阿達仔」對賭，並由「阿達仔
    」每日結算（平倉）雙方輸贏金額（包含「手續費」）後，
    由李順安以現金或以其設於彰化銀行帳戶（帳號0000000000
    0000號）匯款方式，向賭客收取或支付結算後雙方輸贏之金
    額等事實，惟矢口否認有何意圖營利而提供賭博場所、聚眾
    賭博之犯行，辯稱：因為賭客許秀英等人知道我有在賭期貨
    股票，所以請我幫忙代為向台北組頭「阿達仔」簽注，我只
    有幫忙「阿達仔」收單及收付款，並非是「阿達仔」的共犯
    云云。惟查：上開犯罪事實，除業據被告為前揭自白在卷，
    並經證人即賭客許秀英於本院審理時、朱瑞淵及林莊阿琴於
    檢察官偵訊及本院審理時指述明確（99年度偵字第36號卷第
    16-18頁、第24-25頁、第17-18頁、本院卷第73頁以下），
    並扣有如附表一編號1至12所示、附表二編號1至6所示之物
    為證據，而被告既長期以自己住處、電話及傳真供為賭客簽
    賭之地點與聯繫方式，又代為接收賭客簽注、收付結算之輸
    贏賭金及手續費，苟非以自己犯罪之意思又無利可圖，應無
    可能至此，是被告辯稱無營利意圖、並未與「阿達仔」共犯
    云云，洵不足採。又按賭博者，係依不確定之事實以決定財
    物之輸贏，而刑法第268條規定之「聚眾賭博」，係指聚集
    不特定人參與賭博之行為，縱未於現實上同時糾集多數人於
    同一處所，而係聚集眾人之財物進行賭博者，例如職棒簽賭
    及六合彩組頭等以電話、傳真之方式供人簽賭之行為，亦屬
    之；至於所謂之「意圖營利」，其名稱、用語或有多種，而
    「抽頭」乃經營賭場者對於參與賭博者收取一定金額或其他
    財物以牟利，並不受其使用之名稱而影響，是縱使稱為「手
    續費」或其他用語，均仍不失其意圖營利之本質。查本件被
    告、「阿達仔」所為，係接受賭客下注之行為，揆諸前揭說
    明，自屬賭博行為，而被告等向下單之賭客收取手續費，亦
    足徵其有營利之意圖甚明。從而，本件證據明確，已可證明
    被告與「阿達仔」確有共同基於營利之意圖而提供賭博場所
    、聚眾賭博等犯行，應依法論科。
二、按賭博者，係依不確定之事實以決定財物之輸贏，查本件被
    告提供場所，聚集賭客於電話中或被告上址住處簽注台股期
    貨指數、台股個股指數，係以偶然之事實決定輸贏，而渠等
    招攬許秀英等人並接受其等下注買賣期貨指數、台股個股指
    數，實際並未於期貨、股票市場下單，係以買空賣空方式與
    賭客對賭，並從中賺取每口400至600元或交易金額萬分之8
    不等之手續費，核被告所為，係犯刑法第268條前段之意圖
    營利供給賭博場所罪及同條後段之意圖營利聚眾賭博罪。
    被告於自92年2月間起至97年10月間止，多次在同一地點即
    其上址住處，以台股期貨、股票指數作為勝負基準，反覆密
    接提供場所聚眾賭博，本質上乃具有反覆、延續性行為之特
    徵，於刑法評價上，堪認係集合多數犯罪行為而成立「集合
    犯」，應為包括一罪。又被告係基於同一營利犯意而提供場
    所、實施聚眾簽賭期貨股票指數，同時觸犯上述罪名，係屬
    一行為觸犯數罪名，應依想像競合犯規定從一重之意圖營利
    聚眾賭博罪處斷（最高法院79年台非字第135號判決意旨參
    照）。另被告與真實姓名年籍不詳綽號「阿達仔」之成年男
    子，彼此間具有犯意聯絡與行為分擔，應論以共同正犯。
三、扣案如附表一編號1至7所示、附表二編號1至6所示之物，為
    被告所有且提供做本件犯罪所用之物，為被告於警詢時供承
    不諱（警卷第24-29頁），爰依刑法第38條第1項第2款規定
    ，宣告沒收。被告雖於本院審理時改稱其中有些物件係妻子
    所有、有些不知道寫些什麼等語，惟與前揭供述有異，且稽
    之該等物件內容確係與前揭認定之簽賭內容有關，其嗣後翻
    改之詞，洵不足採。至於扣案如附表一編號8至11所示之陳
    家洋、許秀英、朱瑞淵、林莊阿琴及林慶彥（林莊阿琴之夫
    ）所簽立之本票、支票，雖據證人許秀英、朱瑞淵、林莊阿
    琴指稱係因本案簽賭所積欠被告之賭輸賭金、利息故而開立
    者，惟被告則辯稱該等金額一部分係渠等因賭輸向其借款、
    會款或由伊代墊渠等賭輸金額予「阿達仔」之款項所致，渠
    等因而開立交付予伊等語，則本院考量此等支票、本票並非
    屬於在賭檯或兌換籌碼處之財物，另刑法第38條第1項規定
    犯罪所得之財物之沒收，依同條第3項規定，為得沒收之，
    是否沒收，法院本有裁量之權，且賭博犯罪所得之物，依上
    開法律規定之沒收，並無特別法如毒品危害防制條例第19條
    、貪污治罪條例第10條等規定，犯罪所得之財物沒收，如全
    部或一部不能沒收時，以其財產抵償之，是本件上開支票、
    本票，是否全屬被告因前揭犯罪所得之金錢，是否有與被告
    非為本件賭博犯罪使用之個人金錢相互混淆，何筆款項為犯
    罪所得或為被告所有等情，依卷內事證亦未能確切認定，故
    爰不予宣告沒收，特予說明。至其餘扣案物件，公訴人已表
    稱不引為本案犯罪證據（本院卷第100-101頁補充理由書）
    ，且稽之該等扣案物件內容亦無從認定與本案犯罪有何關連
    ，自無從予以宣告沒收，末此敘明。
據上論斷，應依刑事訴訟法第299條第1項前段，刑法第28條、第
268條前段及後段、第55條、第41條第1項前段、第38條第1項第2
款，刑法施行法第1條之1第1項前段、第2項，判決如主文。
本案經檢察官陳錦雯到庭執行職務。
中    華    民    國   100    年    3     月    30    日
                  刑事第四庭法  官  陳雪玉
以上正本證明與原本無異。
如不服本判決應於收受送達後十日內向本院提出上訴書狀，並應
敘述具體理由；其未敘述上述理由者，應於上訴期間屆滿後二十
日內向本院補提理由書(均須按他造當事人之人數附繕本)「切勿
逕送上級法院」。
                            書記官  陳建宇
中    華    民    國   100    年    3     月    30    日
附表一：員警在宜蘭縣宜蘭市○○街63之2號扣得物件
┌───┬─────────────┬────────┬───────┐
│編號  │扣案物件名稱              │備註            │是否宣告沒收  │
├───┼─────────────┼────────┼───────┤
│ 1    │登記總帳簿2本             │公訴人提出為證據│是            │
├───┼─────────────┼────────┼───────┤
│ 2    │每日登記簽單102張         │同上            │是            │
├───┼─────────────┼────────┼───────┤
│ 3    │大魯格個人明細表（台股）64│同上            │是            │
│      │張                        │                │              │
├───┼─────────────┼────────┼───────┤
│ 4    │大魯格個人明細表（指數）23│同上            │是            │
│      │張                        │                │              │
├───┼─────────────┼────────┼───────┤
│ 5    │期貨指數及股票淨利總單30張│同上            │是            │
├───┼─────────────┼────────┼───────┤
│ 6    │傳真機1台（00-0000000）   │同上            │是            │
├───┼─────────────┼────────┼───────┤
│ 7    │計算機1台                 │同上            │是            │
├───┼─────────────┼────────┼───────┤
│ 8    │陳家洋簽立保證書及商業本票│同上            │否            │
│      │8張                       │                │              │
│      │1.票號：159263、面額104 萬│                │              │
│      │  7000元                  │                │              │
│      │2.票號：494567、面額148萬5│                │              │
│      │  500元                   │                │              │
│      │3.票號：159269 、面額2萬元│                │              │
│      │4.票號：159274、面額2萬500│                │              │
│      │  0元                     │                │              │
│      │5.票號：283508、面額五萬元│                │              │
│      │6.票號：283511、面額20萬元│                │              │
│      │7.票號：159266、面額2萬元 │                │              │
│      │8.票號：159268、面額2萬元 │                │              │
├───┼─────────────┼────────┼───────┤
│ 9    │許秀英簽立商業本票9張     │同上            │否            │
│      │1.票號：785526、面額15萬元│                │              │
│      │2.票號：785527、面額11萬  │                │              │
│      │  5000元                  │                │              │
│      │3.票號：785529、面額6萬900│                │              │
│      │  0元                     │                │              │
│      │4.票號：785530、面額12萬90│                │              │
│      │  00元                    │                │              │
│      │5.票號：785531、面額110萬 │                │              │
│      │  元                      │                │              │
│      │6.票號：785532、面額14萬元│                │              │
│      │7.票號：785533、面額10萬元│                │              │
│      │8.票號：785534、面額6萬元 │                │              │
│      │9.票號：785535、面額13萬元│                │              │
├───┼─────────────┼────────┼───────┤
│10    │朱瑞淵簽立商業本票1張     │同上            │否            │
│      │票號：365650、面額73萬元  │                │              │
├───┼─────────────┼────────┼───────┤
│11    │林莊阿琴商業本票2張       │同上            │否            │
│      │1.票號：785536、面額10萬元│                │              │
│      │2.票號：159275、面額6萬700│                │              │
│      │  0元                     │                │              │
│      │林慶彥第一銀行宜蘭分行支票│                │              │
│      │1張                       │                │              │
│      │票號：YA0000000、面額7萬元│                │              │
├───┼─────────────┼────────┼───────┤
│12    │彰化銀行帳戶匯款回條單92張│公訴人不引為證據│否            │
├───┼─────────────┼────────┼───────┤
│13    │中國信託銀行存入憑條12張  │同上            │否            │
├───┼─────────────┼────────┼───────┤
│14    │新光銀行存入憑條7張       │同上            │否            │
├───┼─────────────┼────────┼───────┤
│15    │彰化銀行存摺類存款憑條35張│同上            │否            │
├───┼─────────────┼────────┼───────┤
│16    │劉義鎔借據1張             │同上            │否            │
├───┼─────────────┼────────┼───────┤
│17    │劉義鎔商業本票14張        │同上            │否            │
├───┼─────────────┼────────┼───────┤
│18    │林裕彬商業本票3張         │同上            │否            │
├───┼─────────────┼────────┼───────┤
│19    │邱德成商業本票1張         │同上            │否            │
├───┼─────────────┼────────┼───────┤
│20    │華泰商業銀行光復分行支票2 │同上            │否            │
│      │張                        │                │              │
├───┼─────────────┼────────┼───────┤
│21    │國泰世華商業銀行萬華分行支│同上            │否            │
│      │票1張                     │                │              │
├───┼─────────────┼────────┼───────┤
│22    │華南商業銀行宜蘭分行支票1 │同上            │否            │
│      │張                        │                │              │
├───┼─────────────┼────────┼───────┤
│23    │馮瑪玲蘇澳地區農會支票6張 │同上            │否            │
├───┼─────────────┼────────┼───────┤
│24    │陳彥廷商業本票1張         │同上            │否            │
├───┼─────────────┼────────┼───────┤
│25    │許武雄戶籍謄本及委託書2張 │同上            │否            │
├───┼─────────────┼────────┼───────┤
│26    │許武雄商業本票1張         │同上            │否            │
├───┼─────────────┼────────┼───────┤
│27    │李順安彰化銀行活期存款簿1 │同上            │否            │
│      │本（帳號00000000000000）  │                │              │
└───┴─────────────┴────────┴───────┘
附表二：員警在宜蘭縣宜蘭市○○街63之3號扣得物件
┌───┬─────────────┬────────┬───────┐
│編號  │扣案物件名稱              │備註            │是否宣告沒收  │
├───┼─────────────┼────────┼───────┤
│ 1    │登記總帳簿8本             │公訴人提出為證據│是            │
├───┼─────────────┼────────┼───────┤
│ 2    │每日登記簽單81張          │同上            │是            │
├───┼─────────────┼────────┼───────┤
│ 3    │大魯格個人明細表（股票）68│同上            │是            │
│      │張                        │                │              │
├───┼─────────────┼────────┼───────┤
│ 4    │大魯格個人明細表（指數）  │同上            │是            │
│      │131 張                    │                │              │
├───┼─────────────┼────────┼───────┤
│ 5    │期貨指數及股票淨利總單5張 │同上            │是            │
├───┼─────────────┼────────┼───────┤
│ 6    │傳真機1台（00-0000000）   │同上            │是            │
└───┴─────────────┴────────┴───────┘
附錄本案論罪科刑法條：
中華民國刑法第268條
（圖利供給賭場或聚眾賭博罪）
意圖營利，供給賭博場所或聚眾賭博者，處3年以下有期徒刑，
得併科3千元以下罰金。